【裁判字號】    99,上訴,1190
【裁判日期】    990714
【裁判案由】    違反戶籍法等
【裁判全文】
臺灣高等法院臺中分院刑事判決        99年度上訴字第1190號
上  訴  人
即  被  告  乙○○
            甲  ○
上列上訴人即被告因違反戶籍法等案件，不服臺灣臺中地方法院
99年度訴字第452號中華民國99年5月3日第一審判決（起訴案號
：臺灣臺中地方法院檢察署98年度偵字第25734、25739、28368
、29596號、99年度偵字第284號），提起上訴，本院判決如下：
    主    文
上訴駁回。
    事    實
一、按依刑事訴訟法第350條、第361條、第362條、第367條規定
    ，不服地方法院之第一審判決而上訴者，須提出上訴書狀，
    並應敘述具體理由，為上訴必備之程式；其所提出之書狀未
    敘述上訴理由，或僅曾以言詞陳述上訴理由者，均應於上訴
    期間屆滿後20日內補提理由書於第一審法院。第一審法院經
    形式審查，認逾期未補提上訴理由者，應定期間先命補正；
    逾期未補正者，為上訴不合法律上之程式，應以裁定駁回。
    倘已提出上訴理由，但所提非屬具體理由者，則由第二審法
    院以上訴不合法律上之程式，判決駁回。而所謂具體理由，
    必係依據卷內既有訴訟資料或提出新事證，指摘或表明第一
    審判決有何採證認事、用法或量刑等足以影響判決本旨之不
    當或違法，而構成應予撤銷之具體事由，始克當之（例如：
    依憑證據法則具體指出所採證據何以不具證據能力，或依憑
    卷證資料，明確指出所為證據證明力之判斷如何違背經驗、
    論理法則）；倘僅泛言原判決認定事實錯誤、違背法令、量
    刑失之過重或輕縱，而未依上揭意旨指出具體事由，或形式
    上雖已指出具體事由，然該事由縱使屬實，亦不足以認為原
    判決有何不當或違法者（例如：對不具有調查必要性之證據
    ，法院未依聲請調查亦未說明理由，或援用證據不當，但除
    去該證據仍應為同一事實之認定），皆難謂係具體理由，俾
    與第二審上訴制度旨在請求第二審法院撤銷、變更第一審不
    當或違法之判決，以實現個案救濟之立法目的相契合，並節
    制濫行上訴（最高法院97年度臺上字第892號刑事判決意旨
    參照）。是以上訴人之上訴書狀或補提之上訴理由書，雖有
    敘述上訴理由，惟並未具體敘述第一審判決有上述違法、不
    當情形，即與未敘述具體理由無異，其所為上訴，即不符合
    上訴之法定要件。
二、本件被告乙○○、甲○所犯均係死刑、無期徒刑、最輕本刑
    為三年以上有期徒刑以外之罪，其2人於準備程序中就被訴
    事實為有罪之陳述，經告知簡式審判程序之旨，並表示意見
    後，原審合議庭認為適宜而裁定由受命法官獨任進行簡式審
    判程序。原審以被告2人於偵審中就被訴事實均坦承不諱，
    經核與被害人之指訴及扣案之書證、物證相符，認被告2人
    所犯事證明確，並審酌被告2人均年輕力壯，不循合法途徑
    獲取報酬，竟意圖不勞而獲，加入詐欺集團，持用偽造之證
    件租用車輛，以供作案使用或承租房屋以供詐欺電信機房使
    用，造成查緝困難，危害社會治安非輕，及其等於該詐欺集
    團中所擔任之角色、功能，被害人所受損失，迄未與被害人
    達成和解賠償損害，與其等犯罪之動機、目的、手段，犯後
    坦承犯行，態度良好等一切情狀，分別量處被告乙○○、甲
    ○如原審附表5所示之罪、刑，且分別定其應執行有期徒刑2
    年6月、1年，並均諭知易科罰金之折算標準，以示懲儆。從
    形式上觀察並無任何採證認事、用法或量刑之不當或違法。
三、被告乙○○於99年5月10日收受原審判決後，於同年5月18日
    具狀向原審提出上訴，並於同年5月28日補提上訴理由，其
    上訴理由略以：因有些部分案情不是被告所為，然判決竟予
    被告判刑，而對被告最不公平的是本件同案被告中有些都屬
    於是累犯，然判決結果之定應執行刑竟比被告還輕，被告係
    初犯且從偵查中至原審審理過程中均承認犯罪、坦承所有犯
    行，然最後之應執行刑之判決過重，爰此不服提起上訴；被
    告甲○於99年5月10日收受原審判決書，並於同年5月17日具
    狀向原審提起上訴，其上訴理由略以：被告在得知該公司是
    不法經營時即離職，故當本案游姓被告等人被捕時，被告早
    已於幾月前離職，被告目前在工地認真工作，請給予改過自
    新的機會，從輕量刑，改判緩刑，爰提起上訴云云。
四、惟按刑罰之量定，為事實審法院自由裁量之職權，倘其所量
    之刑並未逾越法定刑之範圍（即所謂外部界限），復無違反
    比例或罪刑相當原則之情形（即所謂內部界限）者，自不得
    任意指為違法，最高法院97年度台上字第3096號、97年度台
    上字第2615號判決意旨可資參照。又數罪併罰，分別宣告多
    數有期徒刑者，於各刑中之最長期以上，各刑合併之刑期以
    下，定其刑期，但不得逾30年，刑事訴訟法第51條第5款定
    有明文。是法律對數罪併罰之定應執行刑，係採限制加重主
    義，並非採併科主義。經查：原審判決理由已詳予載明並審
    酌上開刑法第57條之各項情狀，分別量處被告乙○○、甲○
    如原審附表5所示之罪、且分別定其應執行有期徒刑2年6月
    、1年，並均諭知易科罰金之折算標準，顯已注意適用刑法
    第57條之規定，原審在法定刑之範圍內為上開量刑，並無顯
    然失輕、失重而違背罪刑相當原則之情形，尚難指為違法。
    被告乙○○上訴意旨雖以其餘共犯尚有屬累犯者，惟其定應
    執行之刑竟較被告為初犯者為輕，實有量刑重過云云。然共
    同被告等人之犯行、所犯罪數、與犯罪行為中擔任之角色等
    均不相同已如原審上開所述，而就同一共同犯罪之行為，符
    合累犯之被告均量處較重之刑度，被告陳志彬所定之執行刑
    為3年6月，亦較上訴人2人為重，況被告加入詐騙集團從事
    詐騙工作，其詐騙手法兼偽造公務機關之文件、證件，犯罪
    情節非輕，原審就被告之每一詐騙行為僅量處有期徒刑2月
    至6月不等，已至為寬待，難認有過重之情事，又被告乙○
    ○上訴理由另稱：有些犯行不是被告所為，然原審仍予以判
    決云云，惟被告於原審已就起訴事實全部認罪，原審所為判
    決亦未超出起訴範圍之外，且被告乙○○上訴理由除未具體
    提出何項犯行被告並未違犯然原審予以判決，亦未依據卷內
    既有訴訟資料或提出新事證，指摘或表明第一審判決有何採
    證認事、用法或量刑等足以影響判決本旨之不當或違法，而
    構成應予撤銷之具體事由，被告甲○上訴理由謂本件遭查獲
    時其早已離職，且現有工作，請求給予緩刑等語，亦未提出
    原判決有何上開足以影響判決本旨之不當或違法，原審未予
    宣告緩刑亦無何不當或違法之可言，綜上所述，被告2人所
    言，形式上雖已指出具體事由，然依上開事由，尚不足以認
    為原判決有何足以影響原審判決之不當或違法，揆諸上開規
    定及說明，本件上訴顯無具體理由而不合法定程式，應予駁
    回，並不經言詞辯論為之。
五、據上論斷，應依刑事訴訟法第367條前段、第372條，判決如
    主文。
中    華    民    國    99    年    7     月    14    日
            刑事第六庭    審判長法  官  李  文  雄
                                法  官  林  靜  芬
                                法  官  陳  如  玲
以上正本證明與原本無異。
如不服本判決應於收受送達後10日內向本院提出上訴書狀，其未
敘述上訴理由者，並得於提起上訴後10日內向本院補提理由書（
均須按他造當事人之人數附繕本）「切勿逕送上級法院」。
                                書記官  陳  信  和
中    華    民    國    99    年    7     月    15    日

司法院資訊處製作；財團法人民間司法改革基金會備份。
